【裁判字號】    95,破抗,16
【裁判日期】    950315
【裁判案由】    破產宣告
【裁判全文】
臺灣高等法院民事裁定                  95年度破抗字第16號
抗  告  人  甲○○
代  理  人  詹順貴律師
            邱琇偵律師
上列抗告人聲請宣告破產事件對於中華民國95年2 月21日臺灣臺
北地方法院95年度破字第22號所為裁定，提起抗告，本院裁定如
下：
    主      文
抗告駁回。
抗告費用由抗告人負擔。
    理      由
一、抗告意旨略以：抗告人之親友共同為抗告人籌措新台幣（下
    同）250,000 元整，實際上乃係抗告人之親友為幫助抗告人
    解決目前之債務困境，所贈與予抗告人之金錢，係屬抗告人
    所有之財產，因擔心部分債權人前來索債（蓋目前幾乎所有
    金融機構皆委託民間討債公司前來討債，態度極為惡劣），
    若只償還一部份債權人之債權，抗告人擔心會遭受其他未受
    償債權人之討債公司對抗告人做出威脅、恫嚇等不利舉動，
    故未於收據上載明此為抗告人受贈之金錢，屬抗告人所有之
    財產等語，並提出收據影本一件為證。
二、原裁定以：據抗告人提出臺北市政府勞工局失業認定收執聯
    、財產狀況說明書及債權人名冊，並經原法院依職權調查抗
    告人財產所得總歸戶等資料，抗告人並無財產可構成破產財
    團，雖抗告人提出其向親屬籌措250,000 元資金可供作為破
    產財團財產（見原法院卷第10頁財產狀況說明書），然該資
    金並非屬於抗告人所有之財產（見原法院卷第11頁收據，內
    載明「若聲請無效，則返還原籌措資金之親屬」自明），則
    抗告人既已無財產可供構成破產財團，縱有上列籌措資金可
    供作為破產財團費用所需，亦無宣告破產之實益，乃駁回抗
    告人宣告破產之聲請。經核無不合。
三、按破產，對債務人不能清償債務者，除另有規定外，得因債
    權人或債務人之聲請宣告之，破產法第1 條、第57條、第58
    條第1 項固分別定有明文。惟依同法第148 條規定：「破產
    宣告後，如破產財團之財產不敷清償財團費用及財團債務時
    ，法院因破產管理人之聲請，應以裁定宣告破產終止。」是
    以法院就破產之聲請，以職權為必要之調查，倘債務人確係
    毫無財產，則破產財團不能構成，或債務人之財產不敷清償
    破產財團費用及財團債務，無從依破產程序清理其債務時，
    並無宣告破產之實益，得裁定駁回聲請（司法院25年院字第
    1505號解釋、最高法院86年度台抗字第479 號裁定意旨參照
    ）。
四、經查，抗告人現失業，有認定收執聯影本附於原法院卷第9
    頁可憑，原法院依職權調查抗告人並無任何財產，有稅務電
    子閘門財產所得調件明細表可稽（見原法院卷第13至第23頁
    ），又據抗告人所提出元貞聯合法律事務所95年1月3日收據
    影本（見原法院卷第11頁）內載：「茲收到甲○○先生新台
    幣參拾萬元整。項目：暫收破產財團之財產。本項費用為暫
    收款，若法院裁定得宣告破產，直接由本所移交給破產管理
    人之指定帳戶，若聲請無效，則返還原籌措資金之親屬。」
    依收據文義極為明確，該30萬元非屬抗告人之財產。抗告人
    抗告後再提元貞聯合法律事務所95年1月3日收據影本（見本
    院卷第5 頁）內載：「茲收到甲○○先生新台幣參拾萬元整
    。項目：破產財團之財產。本項費用為本事務所暫收款，於
    法院裁定宣告破產後，直接由本所移交給破產管理人。」亦
    不能為該款項為抗告人所有財產之證明，則抗告人顯無任何
    財產是實。抗告人既已無財產可供構成破產財團，則依上說
    明，其縱有上列籌措資金可供作為破產財團費用所需，亦無
    宣告破產之實益甚明。原裁定駁回抗告人之聲請，核無不合
    。抗告意旨指摘原裁定不當，求予廢棄，為無理由，應予駁
    回。
五、據上論結，本件抗告為無理由，依破產法第5 條、民事訴訟
    法第495條第1項、第449條第1項、第78條規定，裁定如主文
    。
中    華    民    國    95    年    3     月    15    日
                  民事第二庭  審判長法  官  吳謙仁
                                    法  官  蘇瑞華
                                    法  官  李瓊蔭
正本係照原本作成。
本裁定除以適用法規顯有錯誤為理由，並經本院許可外，不得再
抗告。如提起再抗告，應於收受後10日內委任律師為訴訟代理人
向本院提出再抗告狀。並繳納再抗告費新台幣1000元。
中    華    民    國    95    年    3     月    16    日
                                    書記官  王才生


司法院資訊處製作；財團法人民間司法改革基金會備份。
